【裁判字號】    97,訴,261
【裁判日期】    970407
【裁判案由】    偽造文書
【裁判全文】
臺灣高雄地方法院刑事判決            97年度訴字第261 號
公  訴  人  臺灣高雄地方法院檢察署檢察官
被      告  甲○○
上列被告因偽造文書案件，經檢察官提起公訴（96年度偵字第
25237 號），嗣因被告就被訴事實為有罪之陳述，經本院合議庭
裁定由受命法官獨任依簡式審判程序審理，判決如下：
    主  文
甲○○共同犯偽造公印文罪，處有期徒刑月，如易科罰金，以
新台幣壹仟元折算壹日，扣案偽造之「丙○○」之國民身分證壹
枚沒收。又共同犯行使偽造私文書罪，處有期徒刑肆月，如易科
罰金，以新台幣壹仟元折算壹日，如附表一、二、三所示之物及
未扣案偽造「丙○○」之印章貳顆，均沒收之。應執行有期徒刑
伍月，如易科罰金，以新臺幣壹仟元折算壹日，附表一、二、三
所示之物及未扣案偽造「丙○○」之印章貳顆均沒收之。
    事  實
一、甲○○明知至金融機構開立帳戶需持用真實之身分證件申請
    ，於民國96年8 月間受姓名年籍不詳、綽號「阿利」與「阿
    SIR （阿生）」之成年男子邀其持偽造之證件開立2 至3 個
    金融帳戶，每開立一金融帳戶可獲新臺幣（以下同）1,500
    元之代價，甲○○為圖開立金融帳戶之報酬，與「阿利」、
    「阿SIR （阿生）」共同基於偽造公印文、特種文書及行使
    偽造私文書之犯意聯絡，先於96年8 月27日前之某日交付個
    人照片與「阿利」，再由「阿利」以不詳方法將甲○○交付
    之照片用於偽造印有「內政部印」公印文之「丙○○」國民
    身分證上及偽造「丙○○」之駕駛執照，復於96年8 月27日
    下午3 時許，由「阿SIR （阿生）」交付前開經偽造之「丙
    ○○」身分證、駕駛執照及偽造之「丙○○」印章2 顆及
    DAEWOO廠牌門號0000000000號之手機1 支作為聯絡開立帳戶
    事宜使用，甲○○遂於96年8 月30日上午從彰化縣搭車至高
    雄市後，同日上午9 時至12時10分許接續至（1） 址設於高
    雄市○○區○○路761 號之高雄市第三信用合作社右昌分社
    （下稱高雄市第三信用合作社），持上開偽造之身分證、駕
    駛執照供承辦人員核對身分而行使之，並接續於附表一所示
    之資料偽造「丙○○」之署押、印文共9 枚（起訴意旨漏載
    共6 枚）填載上開文件資料後持以行使，使高雄市第三信用
    合作社誤以為係丙○○本人所申請，因而開立戶名丙○○、
    帳號00000000000000號之綜合存款帳戶；（2） 址設於高雄
    市○○區○○路750 號台新國際商業銀行右昌分行（下稱台
    新銀行），持上開偽造之身分證及駕駛執照供承辦人員核對
    身份，並接續於附表二所示之資料偽造「丙○○」之署押、
    印文共5 枚（起訴書誤載共4 枚），填載開戶申請書及印鑑
    卡後持以行使，使台新銀行誤以為係丙○○本人所申請，因
    而開立戶名丙○○、帳號00000000000000號（起訴意旨將高
    雄市第三信用合作社之帳號與台新銀行之帳戶相互誤載）臺
    幣存款帳戶，足以生損害於「丙○○」本人，戶政機關、監
    理機關對於戶政管理及駕照管理之正確性及高雄市第三信用
    合作社、台新銀行對於存戶資料管理之正確性；（3） 同日
    中午12時10分許，甲○○復至址設於高雄市○○區○○路
    803 號大眾商業銀行右昌分行（下稱大眾銀行）欲開立帳戶
    ，而持前開偽造之身分證及駕駛執照向行員行使之，惟遭銀
    行經理陳建安識破報警查辦，當場扣得前開丙○○所有如附
    表三所示之物，始查得上情。
二、案經高雄市政府警察局楠梓分局報告臺灣高雄地方法院檢察
    署檢察官偵查起訴。
    理  由
一、本件被告所犯係死刑、無期徒刑、最輕本刑為3 年以上有期
    徒刑以外之罪，其於準備程序中就被訴事實為有罪之陳述，
    經法官告知簡式審判程序之旨，並聽取公訴人及被告之意見
    後，本院合議庭認宜進行簡式審判程序，依刑事訴訟法第
    273 條之1 之規定，合議裁定由受命法官獨任進行簡式審判
    程序，合先敘明。
二、上揭事實業據被告於本院審理時坦承不諱，核與證人即被害
    人丙○○、銀行經理陳建安於警詢之證述相符，並有高雄市
    第三信用合作社回函及附件之開戶申請資料、被告甲○○開
    戶錄影畫面、台新銀行回函及附件之開戶申請書印鑑卡、扣
    押筆錄、扣押物品目錄表各2 份、偽造之身份證及駕照、扣
    案手機照片2 張、內政部警政署刑事警察局97年2 月13日刑
    鑑字第0970012374號鑑定書、交通部公路總局台中區監理所
    97 年1月21日中間駕字第0970002865號函在卷可稽，是被告
    之自白與事實相符，應足採信。本件事證明確，被告犯行堪
    以認定，應依法論科。
三、按國民身分證及駕駛執照係由該管公務員依據相關資料制作
    、核發，係用以表示特定人關於品行、能力之證書，屬於具
    有刑法第212 條之特種文書。又國民身分證上之「內政部印
    」為表示內政部公署之公印文，而偽造公印文，刑法第218
    條既有獨立處罰之規定，且較刑法第212 條之處罰為重，則
    於偽造刑法第212 條特種文書之同時偽造公印文者，尚應論
    較重之刑法第218 條偽造公印文罪，有司法院院解字第3020
    號、大法官會議釋字第82號解釋意旨可參。核被告所為，係
    犯刑法第218 條第1 項之偽造公印文罪（無積極證據證明有
    偽造內政部之公印）、同法第216 條、第210 條之行使偽造
    私文書罪、同法第216 條、第212 條之行使變造特種文書罪
    。被告接續偽造如附表一、二所示「丙○○」之2 顆印章、
    印文、署押，其偽造印章、印文、署押應為偽造私文書之部
    分行為，不另論罪；其偽造身分證、駕駛執照、如附表一、
    二私文書後復持以行使，其偽造特種文書及偽造私文書之低
    度行為均為行使之高度行為所吸收，不另論罪。被告多次行
    使偽造之身分證、偽造之駕駛執照及偽造之私文書，各係在
    時空密接之情況下所為，所侵害之法益相同，在刑法評價上
    ，以視為數個舉動之接續施行，為包括之一行為予以評價，
    故屬於接續犯，僅論以一罪。另被告偽造公印文再行使偽造
    之身分證，行使偽造特種文書之輕度行為則為偽造公印文之
    重度行為所吸收。又起訴意旨漏未斟酌被告尚犯刑法第218
    條第一項偽造公印文罪，然檢察官就犯罪事實一部起訴者，
    其效力及於全部，本件被告共同偽造公印文部分之犯罪事實
    ，與前揭偽造、行使偽造特種文書（身分證）罪間，有實質
    上一罪關係，為起訴效力所及，本院自應予以審酌；另起訴
    意旨雖漏論被告尚涉犯偽造「丙○○」印章2 顆之事實，惟
    此部分與前開偽造私文書部分，有實質上一罪關係，亦為起
    訴效力所及，附此敘明。被告就偽造公印文與行使偽造「丙
    ○○」之身分證、偽造駕駛執照、偽造私文書，與「阿利」
    與「阿SIR （阿生）」之成年男子間，有犯意聯絡及行為分
    擔，為共同正犯。被告同時行使偽造駕駛執照及偽造私文書
    用以申辦帳戶，其行使偽造特種文書及行使偽造私文書之犯
    行，係一行為觸犯數罪名之想像競合犯，應從一重論以行使
    偽造私文書罪。被告所犯偽造公印文與行使偽造私文書罪，
    犯意各別，行為互殊，應予分論併罰。
四、爰審酌被告所為，已影響監理機關管理駕駛執照、戶政機關
    管理戶籍及開戶銀行管理客戶資料之正確性，並使丙○○之
    權利受不當之影響，自應受有相當程度之刑事非難；惟被告
    犯後即坦承犯行，態度尚可，前開申請成功之帳戶已遭查獲
    ，且無前科，有臺灣高等法院被告前按紀錄表在卷可憑等一
    切情狀，分別量處如主文所示之刑及定應執行刑，並斟酌被
    告之經濟狀況諭知易科罰金之折算標準。
五、扣案附表三所示偽造「丙○○」之國民身分證（連同其上偽
    造之公印文等）、駕駛執照及DAEWOO廠牌手機為被告或共犯
    所有，且供聯絡或持以行使申請開立帳戶所用之物，為供犯
    罪所用，業據被告供明在卷，均應依刑法第38條第1 項第2
    款予以宣告沒收。偽造「丙○○」之印章2 顆，並無證據證
    明業經滅失，仍應依刑法第219 條之規定宣告沒收；附表一
    及附表二所示之偽造「丙○○」署押、印文，均應依刑法第
    219 條之規定沒收。至扣案BENO廠牌手機為被告所有供日常
    生活使用，經被告陳述在卷，無證據證明與本案犯罪有關，
    不另為沒收之諭知，附此敘明。
據上論斷，應依刑事訴訟法第273 條之1 第1 項、第299 條第1
項前段，刑法第第218 條、216 條、第210 條、第212 條、第55
條、第219 條、第38條第1 項第2 款、第41條第1 項前段、第51
條第5 款、第9 款，刑法施行法第1 條之1 ，判決如主文。
本案經檢察官乙○○到庭執行職務。
中    華    民    國    97    年    4    月    7     日
                  刑事第十六庭  法  官 梁淑美
以上正本證明與原本無異。
如不服本判決應於收受本判決後10日內向本院提出上訴書狀，並
應敘述具體理由，如未敘述上訴理由者，應於上訴期間屆滿後20
日內補提理由書狀於本院（均須按他造當事人之人數附繕本）「
切勿逕送上級法院」。
中    華    民    國    97    年    4     月    7     日
                                書記官 林麗文
附錄本判決論罪之法條：
中華民國刑法第210條
（偽造變造私文書罪）
偽造、變造私文書，足以生損害於公眾或他人者，處5 年以下有
期徒刑。
中華民國刑法第212條
（偽造變造特種文書罪）
偽造、變造護照、旅券、免許證、特許證及關於品行、能力服務
或其他相類之證書、介紹書，足以生損害於公眾或他人者，處1
年以下有期徒刑、拘役或3 百元以下罰金。
中華民國刑法第216條
（行使偽造變造或登載不實之文書罪）
行使第210 條至第215 條之文書者，依偽造、變造文書或登載不
實事項或使登載不實事項之規定處斷。
中華民國刑法第218條
（偽造盜用公印或公印文罪）
偽造公印或公印文者，處 5 年以下有期徒刑。
盜用公印或公印文足以生損害於公眾或他人者，亦同。
附表一
1、客戶基本資料登錄單：「丙○○」之署名2 枚及印文1 枚；
2、存摺存款開戶資料登錄單：「丙○○」之印文1枚；
3、開戶作業檢核表：「丙○○」之印文1枚；
4、新開帳戶告知書：「丙○○」之署名1 枚及印文1 枚
5、存款相關服務性業務往來申請書：「丙○○」之署名1 枚及
   印文1 枚。
   合計9枚
附表二
1、開戶申請書：「丙○○」之署押1 枚及印文1 枚；
2、臺幣往來印鑑記資料卡：「丙○○」之署押2枚及印文1 枚。
   合計5 枚
附表三
1、偽造丙○○之身分證1枚
2、偽造丙○○之駕駛執照1枚
3、0000000000號DAEWOO廠牌之手機1只。


司法院資訊處製作；財團法人民間司法改革基金會備份。
